【裁判字號】    97,交抗,125
【裁判日期】    970617
【裁判案由】    聲明異議
【裁判全文】
臺灣高等法院臺南分院交通事件裁定     97年度交抗字第125號
抗  告  人
即受處分人  甲○○
上列抗告人因違反道路交通管理處罰條例案件，不服臺灣臺南地
方法院中華民國97年4月30日所為裁定（96年度交聲字第1122號
）提起抗告，本院裁定如下：
    主  文
抗告駁回。
    理  由
一、抗告意旨略以：原裁定指抗告人即受處分人迴轉後找不到客
    人，亦未提出任何積極事證供原審調查，不足採信。試問抗
    告人如何找那位招手的客人，以常理判斷，抗告人要是闖紅
    燈，迴轉以後，就可以加速逃跑，為何還停在全聯福利中心
    的大門口，等警察來抓呢？其實現今社會一切都要講求實證
    ，情理法都要兼顧，現今計程車的生意很差，有爭議的地方
    ，抗告人當然據理力爭，警察可以叫他同事作證，我也可以
    找一個路邊有看到情況的人作證，但是事情這麼久了，舉證
    ，法官會採信嗎？經過這次教訓後，抗告人開車一定會小心
    一點，只是是否對抗告人之處罰，是否可以少罰一點，不要
    記點數。為此，請求撤銷原裁定云云。
二、原裁定意旨略以：
  (一)異議人駕駛其所有之車號517-NV號營業小客車，於民國（下
    同）96年10月7日，行經台南市○○路○段352號巷口時，經
    舉發機關以「闖紅燈」為由予以製單舉發。嗣原處分機關依
    道路交通管理處罰條例（下稱處罰條例）第53條第1項、第6
    3條第1項第3款並參酌基準表之規定，裁處異議人罰鍰新台
    幣（下同）2,700元並記違規點數3點等事實，有：原處分
    機關裁決書。舉發通知單等件為證，且為異議人所不否認
    ，此部份事實當可認定。
  (二)經查：證人即舉發員警莊書算於本院調查中證稱：「本件是
    我舉發的，舉發當日，我執行取締重大違規勤務，在金華路
    1段湯姆熊前面的廣場站立執行，看經過352號巷口的紅綠燈
    ，發現異議人車輛沿著金華路1段由南往北闖越352號巷口的
    紅燈，見警之後迴轉，停在南向車道全聯福利中心前面，我
    們駕駛巡邏車將他攔停」、「當時352號巷口的號誌是紅燈
    」、「另1位同事沈順發亦有看到異議人闖紅燈，發現異議
    人違規又危險迴轉，所以攔停」、「沒有誤認可能」（見本
    院卷第16至21頁）等語，已證述異議人違規事實明確。又舉
    發警員對於本件舉發程序及違規情形，陳述清楚而明確，經
    核應無誤看或誤為判斷之可能。另參以證人莊書算與異議人
    間，不僅未有任何怨隙，且係毫不相識之人，衡情證人應無
    設詞攀誣，或是虛構違規事實以陷害異議人之理。何況警員
    執行公務時，本身即受有行政懲處責任之監督，再其到庭具
    結作證，更係以刑事責任擔保其證言之真實性，故證人之上
    開證述內容，以及其所記錄舉發之本件違規事實，經核應無
    不可採信之處。
  (三)其次交通勤務警察或依法令執行交通稽查任務人員，開單舉
    發違反道路交通管理處罰條例所列之違規事實，經公路主管
    機關或警察機關所為之裁決處罰，本質上為行政處分，係公
    務員基於職務上權力，依法就特定之具體事件所為具公法上
    效果之單方行政行為，基於公務員為公法上行為具有公信力
    之原則，該行政行為當可被推定為真正，其據以依法處分之
    事實認定亦為正確無誤。此與民事訴訟法第355條第1項規定
    ：「文書，依其程式及意旨得認作公文書者，推定其為真正
    。」之情形相同。本此公信原則，立法者乃於道路交通管理
    處罰條例及高速公路交通管制規則等交通法規中制定相關規
    定，使交通勤務警察或依法令執行交通稽查任務人員，在特
    殊情形下，當場不能或不宜攔截製單舉發時，得當機處置而
    就違規事實予以逕行舉發（參見道路交通管理處罰條例第7
    條之2等規定），以達成維護交通秩序及公共安全之行政目
    的。反之，若謂公務員之一切行政行為，均需預留證據以證
    其實，則國家行政勢必窒礙難行，而且相關行政目的亦難以
    順利達成。據此，刑事訴訟法就犯罪證據有關之規定中，與
    屬行政秩序罰之交通違規裁罰本質不合之部分，自不在準用
    之列。再者，警方取締交通違規事件，其以照相、錄影、錄
    音等方式取證者，固足為違規之證明，惟警員當場舉發者，
    舉發之員警本身之目睹、耳聞，亦足為違規人違規之證明，
    非必所有之違規事件，均需有照相、錄影、錄音等科學證據
    方足為違規之證據。況警察執行勤務，事項繁瑣，且違規情
    形一過即逝，並非長期存在，何能要求警察必備有科學儀器
    取證？是本件縱無照片或錄影資料作為佐證，然異議人之違
    規行為既經證人莊書算警員證述明確，且其所述內容並無何
    矛盾或違背經驗法則之處，自得為本院判斷之依據。
  (四)又受處分人不服公路主管機關所為之處罰，依處罰條例第87
    條之規定向管轄地方法院聲明異議，自屬行政救濟程序，其
    舉證責任分配，應採民事訴訟上舉證責任分配原則，87年10
    月28日修正公布之行政訴訟法第136條同揭此旨，而明文規
    定準用民事訴訟法第277條舉證責任分配之原則。亦即先由
    行政機關就其如何履行相關正當法律程序，以及人民為何應
    受行政處罰之客觀違反法令行為，負證明責任。而受處罰人
    就行政機關已為相當證明之事項，亦須就其所辯，提出反證
    ，以動搖法院對其可能形成之不利心證。倘受處罰人始終未
    能提出反證，或雖提出，但所提之反證卻不足以動搖法院審
    酌行政機關所提出之相關事證後，對其所形成之不利心證評
    價，依據舉證責任分配之法則，法院仍應為受處罰人不利之
    認定。經查：異議人雖否認有違規行為，且辯稱係因客人招
    手叫車，始迴轉至對向車道云云，然異議人竟又供稱迴轉後
    找不到客人云云（見本院卷第20頁）。因此足認異議人辯稱
    迴轉係為載客云云，顯不足採，此外異議人亦未提出任何積
    極事證供本院調查，本院亦查無任何證據足資證明執勤員警
    有捏造事實違法取締之情事存在，故其所辯尚非可採，異議
    人駕駛車號517-NV號營業小客車於上揭地點有闖紅燈之違規
    事實，已堪認定。
  (五)又現今臺灣之交通狀況，違規之情節眾多，舉發警員常有力
    有未殆情形。而本件舉發警員時值舉發異議人違規之際，無
    法取締其他違規案件，尚屬常情，尚不得因他人有違規情形
    未遭員警舉發，遽認本件舉發警員之舉發有何違法之處，故
    異議人此部分所辯，亦無理由。
  (六)綜上所述，異議人於前述時、地之違規事實既可認定，原處
    分機關依處罰條例第53條第1項、第63條第1項第3款並參酌
    基準表之規定，裁處異議人罰鍰2,700元並記違規點數3點，
    經核於法即無違誤，異議人異議內容，並無理由，應予駁回
    。
三、按汽車駕駛人，行經有燈光號誌管制之交岔路口闖紅燈者，
    處1,800元以上5,400元以下罰鍰，並記違規點數3點；道路
    交通管理處罰條例第53條第1項、第63條第1項第3款，分別
    定有明文。又車輛面對圓形紅燈時，仍逕予穿越路口至銜接
    路段，含左轉、直行、迴轉及右轉，即視為闖紅燈之行為，
    此亦有交通部82年4月22日交路字第009811號函第2項第1款
    足資參佐。
四、經查：按舉發員警莊書算掣單舉發違反道路交通管理處罰條
    例所列之違規事實，本質上為行政處分，係公務員基於職務
    上之權力，依法就特定之具體事件所為之具公法上效果之單
    方行政行為，基於公務員為公法上行為具有公信力之原則，
    該行政處分當可被推定為真正，且警員莊書算與抗告人即受
    處分人甲○○並無仇怨，亦無捏造事實違法取締，並甘冒偽
    證罪嫌到庭偽證之必要，豈會憑空濫指受處分人違規，又抗
    告人亦未提出對其有利之證據，則受處分人闖紅燈之違規行
    為應可認定。抗告意旨辯稱其要是闖紅燈，迴轉以後，就可
    以加速逃跑，為何還停在全聯福利中心的大門口，等警察來
    抓云云，然依證人即舉發員警莊書算於原審調查中證稱：「
    （異議人為何停在全聯前面？）我們開警示單也有按喇叭，
    異議人也有要停車，我們發現異議人立即迴轉再次闖紅燈，
    異議人在該路口共闖了2次紅燈，到352號巷口才被我們攔停
    。」、「另1位同事沈順發亦有看到異議人闖紅燈，發現異
    議人違規又危險迴轉，所以攔停。」是受處分人當時迴轉後
    停車於全聯福利中心門口乃係因值勤員警攔停並指揮受處分
    人至路邊接受稽查，則抗告人上開所辯即非可採。至於受處
    分人駕駛計程車於有燈光號誌管制之交岔路口迴轉是否係因
    要載客，均不影響受處分人確有迴轉闖紅燈違規事實之認定
    ，附此敘明。綜上所述，原處分機關援引上開規定，暨違反
    道路交通管理事件統一裁罰基準表，裁處罰鍰2,700元，並
    記違規點數3點，並無不當。原裁定認原處分之機關之裁決
    於法並無不合，駁回受處分人之異議，經核亦並無不合，受
    處分人猶執陳詞，指摘原裁定不當，為無理由，應予駁回。
五、據上論結，應依道路交通案件處理辦法第26條，刑事訴訟法
    第412條，裁定如主文。
中    華    民    國    97    年    6     月    17    日
                  刑事第二庭    審判長法  官  葉居正
                                      法  官  郭千黛
                                      法  官  洪碧雀
以上正本證明與原本無異。
不得再抗告。
                                      書記官  魏芝雯
中    華    民    國    97    年    6     月    19    日


司法院資訊處製作；財團法人民間司法改革基金會備份。
